臺灣高雄地方法院民事裁定
110年度消債更字第200號
聲　請　人　陳智恒　00000000000000000000000000000000000
00000000000000000000000000000000000000000000000000
代　理　人　陳雅琴律師
上列聲請人因消費者債務清理事件聲請更生，本院裁定如下：
    主  文
聲請駁回。
聲請費用由聲請人負擔。
    理  由
一、本件聲請意旨略以：伊無力清償債務，前依消費者債務清理
    條例（下稱消債條例）規定，向本院聲請調解債務清償方案
    ，惟調解不成立。伊又未經法院裁定開始清算程序或宣告破
    產，爰聲請更生等語。
二、按債務人不能清償債務或有不能清償之虞者，得依本條例所
    定更生或清算程序，清理其債務，消債條例第3條定有明文
    。消費者與他人間債之關係之發生，係依契約自由原則及相
    互間之信賴為基礎，此為社會經濟活動得以維繫及發展之重
    要支柱，債務人經濟窘迫，固不應任其自生自滅，債權人一
    方之利益亦不能摒棄不顧。而判斷是否不能清償債務或有不
    能清償之虞，宜綜衡債務人全部收支、信用及財產狀況，評
    估其客觀資產是否大於負債，是否因負擔債務而不能維持最
    基本之生活條件，以及債權人如利用一般程序追償，是否會
    使其陷於無法重建經濟生活之困境等。如債務人可於相當之
    期間內以己力清償債務，應無不能清償債務或有不能清償債
    務之虞之情形，尚無藉助本條例所定更生或清算程序清理債
    務之必要。
三、經查：
(一)聲請人前於民國110年4月14日提出債權人清冊，向本院聲請
    調解債務清償方案，經本院110年度司消債調字第176號受理
    ，於110年7月19日調解不成立，復於同日言詞聲請更生，業
    經本院依職權調閱上開調解卷宗核閱無訛。
(二)聲請人於107年度至109年度申報所得各新臺幣（下同）722,837元、809,812元、789,604元（均為英屬維京群島商太古國際汽車股份有限公司台灣分公司薪資所得），110年3月19日查詢時名下有2010年出廠之VOLKSWAGEN汽車1部，110年8月13日查詢時已無財產資料，110年3月18日查詢時勞工保險自100年3月7日起投保於英屬維京群島商太古國際汽車股份有限公司台灣分公司，投保薪資為45,800元；原有三商美邦人壽保單，惟保單號碼674300023112號保單於110年9月1日解約領回14,701元解約金；又聲請人自陳於本件聲請前2年內迄今，皆任職於英屬維京群島商太古國際汽車股份有限公司台灣分公司，其提出附件4即108年7月至110年8月薪資單及渣打國際商業銀行存摺封面及內頁為依據，稱每月薪資約67,484元，另據英屬維京群島商太古國際汽車股份有限公司台灣分公司提出108年7月至110年7月薪資明細（含基本薪資、伙食津貼、全勤獎金、年終獎金、營運績效獎金、三節獎金、營運分紅獎金、尾牙參加獎、職務津貼）等收入總額1,585,584元，平均每月薪資63,423元（已扣除勞健保費），較上開記載於聲請人之108年、109年度國稅局綜合所得稅各類所得資料清單平均每月薪資66,642元【(計算式:(809,812＋789,604)÷24＝66,642，本裁定計算方式均採元以下四捨五入)】為少，現未領取任何補助或給付等情，此有財政部高雄國稅局107年至108年綜合所得稅各類所得資料清單及財產歸屬資料清單【本院110年度司消債調字第176號卷（下稱調卷）第20至22頁】、稅務電子閘門財產所得調件明細表【本院110年度消債更字第200號卷（下稱卷）第19頁】、財產及收入狀況說明書（調卷第43至45頁）、債權人清冊（調卷第8至10頁）、戶籍資料（調卷第29至30頁）、勞工保險被保險人投保資料表（調卷第26頁）、個人商業保險查詢結果表（卷第63至背面頁）、財團法人金融聯合徵信中心前置協商專用債權人清冊（調卷第12至14頁）、信用報告（調卷第15至19頁）、社會補助查詢表（卷第16至18頁）、聲請人110年9月3日陳報狀（卷第23至25頁）、英屬維京群島商太古國際汽車股份有限公司台灣分公司台灣電子薪資袋（卷第31至43頁）、聲請人渣打銀行活期存款/活期儲蓄存款帳戶封面及內頁（卷第44至52頁）、聲請人110年10月22日陳報狀（卷第112頁）、勞動部勞工保險局函(卷第21頁)、勞動部勞動力發展署高屏澎東分署函（卷22頁）、英屬維京群島商太古國際汽車股份有限公司台灣分公司108年7月至110年7月薪資明細（卷第64至65頁)、存摺(調卷第31至37頁、卷第113至120頁渣打國際商銀帳戶明細，自108年7月16日至109年10月21日有聲請人註記說明「FB社團拍賣水晶費用買家匯款」等共101筆數百元、數千元到數萬元不等之交易紀錄，請聲請人據實陳報上開匯入金額是否為薪資以外，聲請人其他可支配之所得收入，迄未回覆，經聲請人於110年12月1日本院調查筆錄陳明（從事水晶買賣）現在沒有了，以前在108年7月有在臉書成立粉絲頁，社團名稱為「晶礦」，0元起標，進貨成本1萬元，喊標賣出時只有賣5,000元到6,000元，都是半價出售，全部都虧本，主要也是變現。有錢的時候看成色不錯就買進來，再出售變現等語，應屬薪資以外所得。)、高雄市政府都市發展局函（卷第20頁）、健保查詢（調卷第27頁）、中國人壽保險股份有限公司函（卷第98頁）、國泰人壽保險股份有限公司函（卷第111頁）、家族系統表（調卷第28頁）、三商美邦人壽保險股份有限公司函附保單資料（卷第126至128頁）等附卷可證。依目前調查所得證據，以上開較接近事實之財政部高雄國稅局108年綜合所得稅各類所得資料清單及109年度稅務電子閘門財產所得調件明細表所載核算聲請人平均每月工作收入66,642元作為核算聲請人現在償債能力之基礎，堪認妥適。
(三)關於聲請人必要生活費用部分，聲請人主張每月支出19,620
    元，按債務人必要生活費用，以最近一年衛生福利部或直轄
    市政府所公告當地區每人每月最低生活費一點二倍定之，消
    債條例第64條之2第1項定有明文。本院參酌衛福部社會司所
    公告110年度高雄市最低生活費為13,341元，則聲請人每月
    最低生活所必需除有特殊情形並有證據證明者外，自宜以此
    之1.2倍即16,009元為度，始得認係必要支出。又聲請人陳
    稱於父所有三民區義華路房屋居住，目前並無負擔房屋費，
    故於計算聲請人個人每月必要生活費時，即應自前開已包括
    聲請人居住費用在內之每月最低生活費用中，扣除相當於房
    租支出所佔比例（大約為24.36％）。依此計算結果，聲請人
    每月之必要生活費應以12,109元為上限【計算式：16,009－
    （16,009×24.36%）＝12,109】，逾此範圍難認必要。
(四)關於聲請人對子女陳○曄、陳○孟、陳○崴扶養費部分，聲請
    人主張每月支出子女扶養費各3,000元、5,000元、11,300元
    ，共計19,300元。經查：陳○曄係94年4月生，現就讀中山工
    商2年級，陳○孟係90年10月生，現就讀高雄大學2年級，陳○
    崴係102年7月生，現就讀國小，於108年度至109年度均無申
    報所得，名下均無財產等情，此有戶籍謄本（調卷第29至30
    頁、卷第56、93頁）、所得資料清單及財產歸屬資料清單（
    卷第28至29頁）、稅務電子閘門財產所得調件明細表（卷第
    82至83、90至91頁）、在學證明（卷第67頁）、勞保查詢（
    卷第84、92頁）、離婚協議書（卷第37、94至95頁）附卷可
    考。陳○孟雖已成年，然現就讀大學，名下無財產，確尚無
    謀生能力而需聲請人及其前配偶盧臻宜扶養。陳○曄、陳○崴
    既均未成年，名下復無財產，應有受扶養之權利。至於扶養
    費用數額部分，按受扶養者之必要生活費用，準用第1項規
    定計算基準數額，並依債務人依法應負擔扶養義務之比例認
    定之，消債條例第64條之2第2項亦有明定。以110年度高雄
    市每人每月不含房屋支出最低生活費之1.2倍即12,109元，
    與盧臻宜、陳韋衣共同負擔，聲請人應負擔扶養費應以12,1
    09元、6,055元（計算式：12,109×2÷2＝12,109、12,109÷2＝6
    ,055）為度。聲請人主張對子女陳○曄、陳○孟每月支出子女
    扶養費共8,000元，低於本院計算之基準，係屬合理，對陳○
    崴扶養費部分，聲請人主張每月支出11,300元，逾此6,055
    元範圍難認必要。
(五)綜上所述，聲請人目前每月工作平均收入為66,642元，扣除
    必要生活費12,109元及子女扶養費14,055元，尚餘40,478元
    。而聲請人目前無擔保負債總額為1,692,952元（卷第106至
    107頁渣打國際商業銀行陳報狀、104至105頁匯豐(台灣)商
    業銀行陳報狀、99至103頁裕富數位資融股份有限公司、第1
    08至110頁瑞保網路科技股份有限公司陳報狀、124至125頁
    仲信資融股份有限公司、調卷第85至86頁裕融企業股份有限
    公司陳報狀、卷第122至123頁創鉅有限合夥，包括：渣打國
    際商業銀行、匯豐(台灣)商業銀行、裕富數位資融股份有限
    公司、瑞保網路科技股份有限公司、仲信資融股份有限公司
    、裕融企業股份有限公司、創鉅有限合夥，此外合迪股份有
    限公司之債權、臺灣土地銀行之債權屬有擔保債權，不予列
    計），以上開餘額按月攤還結果，僅須3.5年【計算式：1,6
    92,952÷40,478÷12≒3.49】即能清償完畢。況聲請人為65年1
    1月出生（調卷第29頁戶籍謄本），距法定退休年齡65歲，
    一般可預期尚約有20年之職業生涯，應能逐期償還所欠債務
    ，以兼顧債權人利益之保障。
四、綜據上述，本件聲請人並無不能清償債務或不能清償之虞之
    情事，尚無藉助更生程序清理債務之必要性，其聲請應予駁
    回。　
中　　華　　民　　國　 110　　年　　12 　　月　　1　　日
              　　民事庭　　  法　官　賴寶合
以上正本係照原本作成。
如對本裁定不服，得於裁定送達後10日內向本院提出抗告狀，並
繳納抗告裁判費新臺幣1,000 元。
中　　華　　民　　國　 110　　年　　12 　　月　　1　　日
                              書記官　胡美儀